---
title: "Carga y manejo de la ENEMDU" 
by: Juan José Almeida
output: html_notebook
---


Limpieza de entorno de trabajo
```{r}
rm(list = ls())
gc()
```

Carga de paquetes y definir directorio de trabajo
```{r}
pacman::p_load(readr, readxl, openxlsx, tidyverse, rstudioapi, statsr, skimr, haven, foreign, data.table, questionr, survey, jtools)

set_wd <- function() {
  current_path <- getActiveDocumentContext()$path 
  setwd(dirname(current_path ))
  }

set_wd()
```

Importar las bases
```{r}
set_wd()
bdd_personas <- read_delim("Bases_de_Datos_ENEMDU_dic_2024/2_BDD_DATOS_ABIERTOS_ENEMDU_2024_12_CSV/enemdu_persona_2024_12.csv", 
                           delim = ";", 
                           locale = locale(decimal_mark = ","),
                           escape_double = FALSE, 
                           trim_ws = TRUE,
                           show_col_types = FALSE,
                           name_repair = "unique")

# dd_hogar <- read_stata("BDD_ENSANUT_2018_STATA_2/BDD_ENSANUT_2018_STATA_2/2_BDD_ENS2018_f1_hogar.dta")
```

(PASO OPCIONAL)
Crear bases de referencia con los nombres de las varibales
```{r}

variables_bdd_personas = data.frame(names(bdd_personas))
```


Creación de variable para contar el N de personas
```{r}
bdd_personas <- bdd_personas %>% mutate(one = 1)
```


Calcular los factores de expansión
```{r}

exp_per = svydesign(id=~upm,
                    strata=~estrato,
                    data=bdd_personas,
                    weights=~fexp)

#exp_hog = svydesign(id=~upm,
#                    strata=~estrato,
#                    data=bdd_hogar,
#                    weights=~fexp)
```


Definir las parroquias de Quito
```{r}
# Vector con los códigos de parroquias de Quito
parroquias_quito <- c(170101, 170102, 170103, 170104, 170105, 170106, 170107, 170108,
                      170109, 170110, 170111, 170112, 170113, 170114, 170115, 170116,
                      170117, 170118, 170119, 170120, 170121, 170122, 170123, 170124,
                      170125, 170126, 170127, 170128, 170129, 170130, 170131, 170132,
                      170150, 170151, 170152, 170153, 170154, 170155, 170156, 170157,
                      170158, 170159, 170160, 170161, 170162, 170163, 170164, 170165,
                      170166, 170168, 170169, 170170, 170171, 170172, 170174, 170175,
                      170176, 170177, 170178, 170179, 170180, 170181, 170183, 170184,
                      170185, 170186)
```


#Procentaje de menores de 2 años que tienen desnutrición crónica
svyciprop(~I(dcronica_2==1),
          design = exp_per,
          na.rm = TRUE,
          method = "xlogit")

#Porcentaje de mujeres con pobreza en Quito
svyciprop(~I(ciudad==170101| 170102| 170103| 170104| 170105| 170106| 170107| 170108| 170109| 170110| 170111| 170112| 170113| 170114| 170115| 170116| 170117| 170118| 170119| 170120| 170121| 170122| 170123| 170124| 170125| 170126| 170127| 170128| 170129| 170130| 170131| 170132| 170150| 170151| 170152| 170153| 170154| 170155| 170156| 170157| 170158| 170159| 170160| 170161| 170162| 170163| 170164| 170165| 170166| 170168| 170169| 170170| 170171| 170172| 170174| 170175| 170176| 170177| 170178| 170179| 170180| 170181| 170183| 170184| 170185| 170186),
          design = subset(exp_per, p02==2),
          na.rm = TRUE,
          method = "xlogit")  

Cálculo de estadísticas descriptivas
```{r}
#     Cálculo de N de personas en Quito

# Subset solo Quito
exp_quito <- subset(exp_per, 
                    ciudad %in% parroquias_quito)

# cálculo de población en Quito
svytotal(~one, design = exp_quito)


#     cálculo de N de mujeres en Quito

svytotal(~I(p02 == 2),
         design = exp_quito)


# cálculo del número de pobres
svytotal(~I(pobreza == 1), 
         design = exp_quito, 
         na.rm = TRUE)

# cálculo del número extrema pobreza
svytotal(~I(epobreza == 1), 
         design = exp_quito, 
         na.rm = TRUE)

# cálculo del número de mujeres pobres
svytotal(~I(p02 == 2 & pobreza == 1), 
         design = exp_quito, 
         na.rm = TRUE)

# cálculo del número de mujeres extrema pobreza
svytotal(~I(p02 == 2 & pobreza == 1), 
         design = exp_quito, 
         na.rm = TRUE)





```
Crear variable para identificar a los que viven SOLOS
```{r}
# Contar cuántas personas hay en cada hogar
conteo_hogar <- bdd_personas %>%
  group_by(id_hogar) %>%
  summarise(n_personas = n())

# Unir este conteo a la base original
bdd_personas <- bdd_personas %>%
  left_join(conteo_hogar, by = "id_hogar")

# Crear variable que identifique a quienes viven solos
bdd_personas <- bdd_personas %>%
  mutate(vive_solo = ifelse(n_personas == 1, 1, 0))

```


Cálculo del total de personas que viven solas en Quito
```{r}
# Rehacer diseño muestral después de agregar la variable
exp_per <- svydesign(id = ~upm,
                     strata = ~estrato,
                     data = bdd_personas,
                     weights = ~fexp)

# Filtrar solo Quito
exp_quito <- subset(exp_per, ciudad %in% parroquias_quito)

# Calcular el total de personas que viven solas
svytotal(~I(vive_solo == 1), design = exp_quito)
```

Personas que viven solas y en extrema pobreza en la ciudad de Quito
```{r}
svytotal(~I(vive_solo == 1 & epobreza == 1), design = exp_quito, na.rm = TRUE)
```

Personas que viven solas y en extrema pobreza en la ciudad de Quito y son adultos mayores
```{r}
# Total de personas que viven solas, en extrema pobreza y con 65 años o más
svytotal(~I(vive_solo == 1 & epobreza == 1 & p03 >= 65), design = exp_quito, na.rm = TRUE)
```

Personas que viven solas y en extrema pobreza en la ciudad de Quito (mujeres/hombres)
```{r}
# Cálculo por sexo
svytotal(~interaction(p02, vive_solo == 1 & epobreza == 1 & p03 >= 65), design = exp_quito, na.rm = TRUE)
```


Personas que viven solas y en extrema pobreza en la ciudad de Quito y son mayores de 18 años
```{r}
svytotal(~I(vive_solo == 1 & epobreza == 1 & p03 >= 18), design = exp_quito, na.rm = TRUE)
```